最高法院刑事判決　　　　　　　　　　　　　　　　九十三年度台非字第二六七號
　　上　訴　人　最高法院檢察署檢察總長
　　被　　　告　甲○○
右上訴人因被告違反著作權法案件，對於臺灣高等法院臺南分院中華民國九十三年七
月十三日第二審確定判決（九十二年度上易字第七七八號，自訴案號：臺灣嘉義地方
法院九十年度自更(一)字第二號），認為部分違法，提起非常上訴，本院判決如左：
    主  文
原判決關於諭知甲○○被訴侵害自訴人固展工程有限公司「ＡＢＳ塑鋼管材料規範」
第五頁「一‧五試壓」著作權無罪違背法令部分撤銷。
    理  由
本件非常上訴理由稱：「按『判決不適用法則或適用不當者，為違背法令。』『犯罪
之被害人得提起自訴。』『不得提起自訴而提起者，應諭知不受理之判決。』刑事訴
訟法第三百七十八條、第三百十九條第一項前段、第三百三十四條（上訴書載為第三
七八條、第三一九條第一項前段、第三三四條），分別定有明文。又檢察官以實質上
或裁判上一罪案件，提起公訴，法院審理結果，如認為一部無罪，他部不受理或免訴
者，其判決主文，應分別諭知（最高法院七十六年度台上字第四０九五號判決參照）
。另，著作權法第一百條規定，犯著作權法第九十一條第一項之罪，須告訴乃論。本
件自訴人固展工程有限公司（下稱固展公司）自訴意旨略以：被告甲○○係嘉新製袋
股份有限公司（下稱嘉新公司）負責人，明知自訴人享有『ＡＢＳ塑鋼管特性及應用
』、『ＡＢＳ塑鋼管簡介及應用』、『ＡＢＳ塑鋼管材料規範』等語文著作之著作財
產權，且與同業台揚塑膠股份有限公司（下稱台揚公司）簽訂授權契約使用。竟於其
製作下列著作時，重製自訴人之著作物：一、嘉新股份有限公司型錄（即唐聚ＡＢＳ
塑鋼管型錄）第三頁之ＡＢＳ塑鋼管及接頭特性一覽表，與自訴人『ＡＢＳ塑鋼管特
性及應用』之第十五頁內容實質相似。二、嘉新製袋股份有限公司型錄第五、六頁之
ＡＢＳ塑鋼管之化學性質，與自訴人『ＡＢＳ塑鋼管簡介及應用』之五｜一○｜一、
五｜一○｜二、五｜一○｜三、五｜一○｜四ＡＢＳ材質塑鋼管耐化學品資料表內容
完全一樣。三、嘉新製袋股份有限公司型錄第二十八頁之各類管線比較表，與自訴人
『ＡＢＳ塑鋼管特性及應用』之第二十三頁實質相似。四、嘉新製袋股份有限公司型
錄第二十七頁自第六大項第四小項起至第七大項全部（即第二十七頁「七‧試壓」部
分），全部逐字句抄襲自訴人『ＡＢＳ塑鋼管材料規範』（自訴狀誤載為ＡＢＳ塑鋼
管之施工規範）第五頁『一‧五試壓』部分之著作，因認被告所為係涉犯著作權法第
九十一條第一項重製他人著作罪嫌等情。原審審理結果，以上述一、二、三、部分，
其『唐聚ＡＢＳ塑鋼管型錄』第三頁之ＡＢＳ塑鋼管及接頭特性一覽表、第五及六頁
之ＡＢＳ塑鋼管之化學性質、第二十八頁之各類管線比較表，『ＡＢＳ塑鋼管特性及
應用』之第十五頁之ＡＢＳ管特性一覽表、『ＡＢＳ塑鋼管簡介及應用』第五｜一○
｜一、五｜一○｜二、五｜一○｜三、五｜一○｜四ＡＢＳ材質塑鋼管耐化學品資料
表、『ＡＢＳ塑鋼管特性及應用』第二十三頁一覽表，均係以表格方式呈現，內容屬
客觀之數據、中英文化學譯名、單純規格之敘述，由於上開內容乃客觀存在，任何人
經過測試觀察所得之結果應無不同，難認有何自由創作之空間，並不足以表現出作者
之獨特之創作性格，自屬著作權法第九條所稱之通用之表格，而不得為著作權之標的
。況且，比對嘉新公司、自訴人公司前開型錄之著作，整體觀察之結果，並無實質相
似之處，遑論侵害著作權。而此三部分送請經濟部智慧財產局鑑定，亦為相同之認定
，有該局九十年四月十一日（九○）智著字第○九○六○○○二七一○號函暨鑑定意
見在卷可佐。另外，四、部分，則認為係被告八十八年初，參考台揚公司所製作『台
揚ＡＢＳ塑鋼管型錄』內關於『試壓』部分之著作而製作『唐聚ＡＢＳ塑鋼管型錄』
。而自訴人始終未能提出『ＡＢＳ塑鋼管材料規範』之語文著作物，所提出磁碟片一
塊，主張其內輸入有『ＡＢＳ塑鋼管材料規範』型錄之語文著作，而該型錄資料內有
系爭『試壓』一文。惟查，電子檔案本得藉由磁碟片隨時輸入拷製及增刪，其真實性
已生疑義。台揚公司前總經理鄭福耀固證稱：『台揚ＡＢＳ塑鋼管型錄』有關『試壓
』部分，是經自訴人之代表人口頭授權而製作，其代價為台揚公司其產品以市場正當
售價五分之一價格回饋給自訴人。惟核該回饋代價，有背社會商業常情，且以此高代
價之回饋，攸關台揚公司之正常營運利潤，俾免日後發生爭議，台揚公司焉有不訂立
契約之理，再者，台揚公司在『台揚ＡＢＳ塑鋼管型錄』內容『試壓』一文下，並未
註明出處，復未如台揚公司另外發行『台揚ＡＢＳ塑鋼管特性及應用簡介』之部分內
容資料下，註記『受內政部著作權財產保護，請勿任意使用，如需使用必須經過本公
司同意方可使用』等語，足徵台揚公司『台揚ＡＢＳ塑鋼管型錄』內『試壓』一文，
難認係自訴人授權使用。而財團法人臺灣經濟發展研究院鑑定結果，認定嘉新公司『
唐聚ＡＢＳ塑鋼管型錄』第二十七頁之『七‧試壓』部分之內容，與自訴人提供『磁
碟片』內之『ＡＢＳ塑鋼管材料規範』第五頁『一‧五試壓』部分之著作，內容相同
，然電子檔案本得藉由磁碟片隨時輸入拷製及增刪，其真實性已有疑義，已如前述。
參以『台揚ＡＢＳ塑鋼管型錄』既係台揚公司製作完成之著作物，則『台揚ＡＢＳ塑
鋼管型錄』著作物之著作權自屬台揚公司所有，而自訴人所稱之系爭『ＡＢＳ塑鋼管
材料規範』第五頁『一‧五試壓』部分之著作，並未經著作權登記，且本件自訴人公
司代表人張蓉台迄未舉證證明系爭『ＡＢＳ塑鋼管材料規範』第五頁『一‧五試壓』
部分之著作乃其所創作，因此否認張蓉台係該著作之著作人，認定自訴人無從自張蓉
台取得該著作之著作權。故被告（上訴書贅載『嘉新公司』）所辯：自訴人無法舉證
證明其所稱『唐聚ＡＢＳ塑鋼管材料規範』內之系爭『試壓』一文係其享有著作財產
權之語文著作。及『唐聚ＡＢＳ塑鋼管型錄』與自訴人之『ＡＢＳ塑鋼管特性及應用
』、『ＡＢＳ塑鋼管簡介及應用』之著作並未構成實質相同，均堪採信。亦即認定自
訴人並無該系爭著作即『ＡＢＳ塑鋼管材料規範』第五頁『一‧五試壓』部分之著作
權。被告亦未侵害自訴人『ＡＢＳ塑鋼管特性及應用』、『ＡＢＳ塑鋼管簡介及應用
』二著作之著作權。原判決乃據以認定被告違反著作權法第九十一條第一項重製他人
著作物之犯罪不能證明，全部諭知無罪。但查，本件原判決既認定自訴人無系爭著作
即『ＡＢＳ塑鋼管材料規範』第五頁『一‧五試壓』部分之著作權，則自訴人就此部
分即非犯罪被害人，其所為之自訴並非合法，揆之上述規定，法院應為不受理之判決
。乃原判決竟對自訴人所指訴各情，全部為實體判決，諭知被告無罪，而未分別諭知
一部分無罪，一部不受理之判決，其適用法則顯然不當。案經確定。爰依刑事訴訟法
第四百四十一條、第四百四十三條提起非常上訴，以資糾正。」等語。
本院按「判決不適用法則或適用不當者，為違背法令。」為刑事訴訟法第三百七十八
條所明定；又「犯罪之被害人得提起自訴。」「不得提起自訴而提起者，應諭知不受
理之判決。」復為同法第第三百十九條第一項前段、第三百三十四條規定甚明；至於
上開法條所稱得提起自訴之被害人，係指因犯罪直接被害之人而言，於財產法益被侵
害時，必須其財產之所有權人，或對該財產有事實上管領力之人，因他人之犯罪行為
，而其所有權或管領權受有侵害時，始能認為係直接被害人；若主張其財產法益受侵
害而提起自訴者，經法院查明其並非所主張受侵害財產之所有權人，亦非對之有管領
權之人，即非因該項犯罪而直接被害之人，法院應依法為不受理之諭知，始屬適法。
本件自訴人固展公司提起自訴主張遭被告侵害之「ＡＢＳ塑鋼管材料規範」第五頁「
一‧五試壓」著作權，並無證據足認係自訴人公司代表人張蓉台所創作，自訴人即無
從經由張蓉台移轉取得上開著作之著作權，既為原確定判決所確認之事實，則自訴人
即非上開著作之著作權人，該著作權縱令已受被告侵害，自訴人亦非此項犯罪之直接
被害人，揆諸上開說明，就此部分依法自應為不受理之判決，原判決未審及此，仍就
該部分遽為實體上無罪之判決，自有不適用法則之違背法令，非常上訴意旨執此指摘
原確定判決該部分違背法令，非無理由，惟原判決上開部分尚非不利於被告，應由本
院將原判決關於諭知被告被訴侵害自訴人「ＡＢＳ塑鋼管材料規範」第五頁「一‧五
試壓」著作權無罪違背法令部分撤銷，以資糾正。至於原判決其他部分，尚無違誤，
非常上訴意旨亦未指及，仍予維持，附為指明。
據上論結，應依刑事訴訟法第四百四十七條第一項第一款前段，判決如主文。
中　　　華　　　民　　　國　　九十三　　年　　 十一 　　月　　 十二 　　日
                              最高法院刑事第一庭
                                  審判長法官  施　文　仁
                                        法官  林　永　茂
                                        法官  蕭　仰　歸
                                        法官  林　開　任
                                        法官  呂　永　福
      右正本證明與原本無異
                                              書  記  官
中　　　華　　　民　　　國　　九十三　　年　　 十一 　　月　　 十七 　　日
                                                                        Ｋ
